臺灣高等法院刑事裁定
111年度毒抗字第515號
抗  告  人
即  被  告  李宏筌


上列抗告人即被告因違反毒品危害防制條例案件，不服臺灣新竹
地方法院111年度毒聲字第179號，中華民國111年5月10日裁定（
聲請案號：臺灣新竹地方檢察署111年度撤緩毒偵字第68號、111
年度聲觀字第121號），提起抗告，本院裁定如下：
    主  文
抗告駁回。                                             
    理  由
一、原裁定意旨略以：抗告人即被告李宏筌（下稱抗告人）基於
    施用第二級毒品之犯意，於民國110年1月16日上午4時許，
    在桃園市中壢區某汽車旅館內，施用第二級毒品甲基安非他
    命1次等情，業據抗告人於偵查中坦承，且有相關採尿紀錄
    、驗尿報告在卷可參。而抗告人前未曾因施用毒品之行為經
    法院裁定觀察、勒戒或強制戒治，是認本件聲請於法並無不
    合，依毒品危害防制條例第20條第1項及觀察勒戒處分執行
    條例第3條第1項規定，裁定令抗告人送勒戒處所觀察、勒戒
    等語。
二、抗告意旨略以：抗告人因本案已於110年7月27日開始接受戒
    癮治療至今，醫院、法院、衛生局有按時報到驗尿，現有剛
    出生的兒子要養，且一件事分成2次判，實令抗告人不解，
    請法院再給抗告人一次機會等語。
三、按毒品危害防制條例第20條第3項規定，犯第10條之罪於觀
    察、勒戒或強制戒治執行完畢釋放後，3年後再犯第10條之
    罪者，適用本條前2項之規定。上開所謂「3年後再犯」，只
    要本次再犯距最近1次觀察、勒戒或強制戒治執行完畢釋放
    ，已逾3年者，即該當之，不因其間有無犯第10條之罪經起
    訴、判刑或執行而受影響。次按現行毒品危害防制條例第24
    條第1項，採行「觀察、勒戒」與「緩起訴之戒癮治療」並
    行之雙軌模式。「觀察、勒戒」程序，係針對受處分人所為
    保安處分，目的在戒除行為人施用毒品身癮及心癮，以達教
    化與治療之目的，其立法意旨在幫助施用毒品者戒毒，性質
    上為一療程，而非懲罰，並屬強制規定；「緩起訴之戒癮治
    療」，則由檢察官審酌個案情形，依毒品危害防制條例第24
    條規定，改以緩起訴處分方式轉介施用毒品者前往醫療院所
    治療。是否給予被告為附命完成戒癮治療之緩起訴處分，屬
    刑事訴訟法第253條之1第1項及第253條之2第1項第6款特別
    賦予檢察官之職權，並無「緩起訴之戒癮治療」應優先於「
    觀察、勒戒」之強制規定，除檢察官審酌個案情形，依同條
    例第24條第1項為附命完成戒癮治療之緩起訴處分外，凡經
    檢察官聲請法院裁定將被告送勒戒處所觀察、勒戒者，法院
    僅得就其聲請審查被告是否有施用毒品之行為，以及被告是
    否為「初犯」或「3年後再犯」而為准駁之裁定，並無自由
    斟酌改以其他方式替代或得以其他原因免予執行之權，法院
    原則上應尊重檢察官職權之行使，僅就檢察官之判斷有無違
    背法令、事實認定有誤或其他重大明顯瑕疵，予以有限之低
    密度審查。
四、抗告意旨雖以前詞置辯。惟查：
　㈠抗告人於110年1月16日上午4時許，在桃園市中壢區某汽車旅
    館內施用第二級毒品甲基安非他命之事實，經抗告人於偵查
    中坦承（竹檢110毒偵1212卷第16頁至反面），且抗告人為
    警查獲後，採集其尿液送鑑驗之結果，確呈安非他命、甲基
    安非他命陽性反應一節，有桃園市政府警察中壢分局真實姓
    名與尿液、毒品編號對照表、臺灣檢驗科技股份有限公司濫
    用藥物實驗室-台北110年2月2日濫用藥物檢驗報告（檢體編
    號：E000-0000）各1份在卷可憑（桃檢110毒偵3007卷第49
    、57頁）。抗告人之自白與事實相符，堪以採信，其確有施
    用第二級毒品甲基安非他命之犯行，應可認定。
　㈡抗告人犯本案時，經臺灣新竹地方檢察署（下稱新竹地檢署
    ）檢察官於110年7月28日以110年度毒偵字第1212號為附命
    完成戒癮治療之緩起訴處分確定，緩起訴期間1年6月（自11
    0年8月10日起至112年2月9日止），抗告人應於緩起訴期間
    遵守及履行下列處遇措施：㈠至中央衛生主管機關指定或認
    可之治療機構自費完成戒癮治療，其期程為1年。經醫院評
    估有住院之必要時，願配合住院治療。㈡應於緩起訴處分確
    定之日起，至換起訴期間屆滿前3個月止，接受毒品危害防
    制中心之追蹤輔導。㈢應於緩起訴處分確定之日起，至緩起
    訴期間屆滿日前3個月止，依地檢署觀護人指定之日期接受
    輔導及採尿檢驗。有前開緩起訴處分書可參。
　㈢雖抗告人於本案雖曾經檢察官為緩起訴處分，然抗告人於緩
    起訴期間內，因本案施用第二級毒品時已達不能安全駕駛動
    力交通工具之程度，仍自不詳地點駕駛自用小客車上路，而
    犯不能安全駕駛動力交通工具罪之公共危險案件，經臺灣桃
    園地方法院110年11月2日110年度壢交簡字第1476號刑事簡
    易判決判處有期徒刑4月確定，因而遭檢察官於111年3月7日
    以111年度撤緩字第30號撤銷本案之緩起訴處分，未完成戒
    癮治療，前案紀錄上並註記為「履行未完成」結案等情，有
    前開撤銷緩起訴處分書、本院被告前案紀錄表附卷可佐，堪
    認抗告人前經檢察官為緩起訴處分部分，未能完成戒癮治療
    之療程，事實上無法等同於「觀察、勒戒或強制戒治」執行
    完畢釋放之處遇，則於緩起訴處分撤銷後，回復為未經緩起
    訴處分前之狀態。參以抗告人未曾接受過觀察、勒戒或強制
    戒治，檢察官自得審酌個案情形，依法裁量決定本案是否聲
    請法院裁定觀察、勒戒，或逕為附命完成戒癮治療之緩起訴
    處分。且因此乃檢察官裁量權之行使，本院自應予以尊重，
    是凡經檢察官聲請法院裁定將被告送勒戒處所觀察、勒戒者
    ，法院僅得就其聲請審查抗告人是否有施用毒品之行為，以
    及是否為「初犯」或為觀察、勒戒、強制戒治執行完畢後一
    定期間再犯而為准駁之裁定，並無自由斟酌以其他方式替代
    ，或得以其他原因免予執行之權。從而本件抗告人既經檢察
    官偵查後，擇取向法院聲請裁定觀察、勒戒，核無違背法令
    、認定事實違誤或有其他重大明顯之瑕疵，檢察官之聲請應
    屬有據，自應准許。
　㈣至於抗告人另以家庭因素為由提起本件抗告，此非屬是否應
    裁定令入觀察、勒戒處所施以觀察、勒戒所需考量之因素，
    已如前述，自不能執為免除觀察、勒戒處分之理由，是抗告
    意旨請求免予觀察、勒戒，另為戒癮治療，尚非有據。
五、綜上，原裁定以抗告人確有施用第二級毒品犯行，且本案之
    前未曾因施用毒品經法院裁定並執行觀察、勒戒或強制戒治
    ，或經檢察官為附命戒癮治療之緩起訴處分完畢，因而依檢
    察官之聲請，裁定令抗告人入勒戒處所觀察、勒戒，並無違
    誤。抗告意旨所執前詞指摘原裁定不當，為無理由，應予駁
    回。
據上論斷，應依刑事訴訟法第412條，裁定如主文。
中　　華　　民　　國　　111 　年　　6 　　月　　14　　日
                  刑事第十三庭  審判長法　官  洪于智
                                      法　官  黃惠敏
                                      法　官  黃玉婷
以上正本證明與原本無異。
不得再抗告。
                                      書記官  傅國軒
中　　華　　民　　國　　111 　年　　6 　　月　　21　　日